臺灣嘉義地方法院民事判決
                                     109年度簡上字第81號
上  訴  人  陳正諒


被 上訴 人  黃玉瑤

訴訟代理人  周榮川
上列當事人間請求債務不履行損害賠償事件，上訴人對於中華民
國109年8月24日本院嘉義簡易庭108年度嘉簡字第739號第一審判
決提起上訴，經本院於民國110年1月6日言詞辯論終結，判決如
下：
    主      文
上訴駁回。
第二審訴訟費用由上訴人負擔。
    事實及理由
一、上訴人反訴起訴主張：　　　　　　　　　
（一）上訴人於民國106年2月6日在越南請被上訴人幫忙介紹媒
      人安排相親，因而認識越南籍女子A女，上訴人自行與A女
      談妥初步結婚意向後，被上訴人出面與A女商談婚事。上
      訴人與A女也同意由被上訴人作為中間人，負責後續相關
      的約定與談判及統包結婚的相關費用。106年2月11日兩造
      及A女談定由上訴人給付被上訴人8千元美金為全包仲介收
      費。另有2千元美金為程序代辦費，由訴外人陸俊宇直接
      向上訴人收取，且是在辦理結婚文件時才收取。上訴人於
      106年2月11日當天交付1千元美金訂金，在106年2月15日
      又匯款新臺幣16萬元至被上訴人華南銀行帳戶內。上訴人
      在106年2月24日前往越南完成訂婚及洞房。
（二）106年4月18日上訴人發現A女另有男友，其後A女逃跑失聯
      。依外配仲介業的規矩，如外配跑掉（即未來台前失聯）
      ，仲介退還全額收費，或免費再進行一次媒合到成功。被
      上訴人亦默認「如果變卦要由被上訴人負責」，兩造確有
      此合意且意思表示一致。而A 女悔婚失聯致契約不能履行
      ，上訴人依民法第259條及兩造之約定，請求被上訴人返
      還仲介費8千元美金（折合新臺幣24萬元）。且被上訴人
      亦稱「我們只能在經手的費用上面負責討」、「他共收25
      萬，我們共經手19萬」。故退步言之，被上訴人已自認對
      經手之19萬有責任，至少應負返還19萬元
（三）聲明：
   1、原判決不利於上訴人部分廢棄。
   2、上開廢棄部分，被上訴人應在給付上訴人新台幣24萬元，
      及自起訴狀繕本送達翌日起至清償日止，按年息百分之5
      計算之利息。
   3、第1、2審訴訟費用由被上訴人負擔。
二、被上訴人則以：
（一）兩造間約定之8千美金，其中A女收受5千美金，被上訴人
      收受3千美金負責上訴人在越南婚宴所有開銷。兩造間未
      就婚事變卦、取消婚約的賠償有過任何約定。又桃園地院
      108易字第1146號案件審理程序，上訴人係以證人身份到
      庭陳述，上訴人承認並未與前段婚姻配偶離婚，亦未於指
      定日期繳交離婚證明文件與結婚程序代辦費用2千美金，
      上訴人因尚有婚姻關係存在，無法與合法妻子離婚，違約
      在先，並以A女有男友為由要求與A女毀約悔婚，上訴人係
      主動解除契約，也拒絕其往越南完成法定結婚程序，上訴
      人主張被上訴人應返還8千美金費用，顯不可採。
（二）聲明：
   1、上訴駁回。
   2、第二審訴訟費用由上訴人負擔。
三、爭點事項：
（一）不爭執事項：
   1、上訴人曾於105年8月間在越南與其他越南女子結婚，尚未
      結婚登記，且未離婚。
　 2、上訴人在106年2月6日在越南，請被上訴人幫忙介紹媒人
      安排相親，因而認識越南籍女子A女。
　 3、上訴人與越南籍女子A女已完成訂婚儀式，但事後越南籍
      女子A女失聯而未完成結婚。
   4、被上訴人之夫為周榮川。　　　
（二）爭執事項：
   1、上訴人請求被上訴人給付24萬元有無理由？
四、本院判斷：
（一）上訴人請求被上訴人給付24萬元有無理由：
   1、上訴人主張兩造間有約定如婚姻有變卦，被上訴人應返還
      上訴人給付的8千元美金（折合新臺幣24萬元），A女既已
      失聯，依照雙方約定，請求被上訴人返還新臺幣24萬元，
      然此為被上訴人否認，被上訴人抗辯：雙方並無約定A女
      悔婚被上訴人就全額退款等語。經查：
　  ⑴上訴人曾於105年8月間，在越南與其他越南女子結婚，尚
      未結婚登記，且未離婚。上訴人又於106年2月6日在越南
      ，請被上訴人幫忙介紹媒人安排相親之事實，為上訴人所
      自承（本院卷第75、76頁）。是上訴人已有婚姻存在，本
      不該再與其他人結婚，在上訴人完成前婚姻關係消滅前，
      實無法再為其他婚姻。
    ⑵被上訴人之為夫周榮川，依原審卷二之上訴人與夫周榮川
      之line對話所示，均係在談論上訴人要在越南相親、結婚
      之事，是周榮川之談話，實有代表被上訴人，故周榮川與
      上訴人之line對話，其所有效力亦應歸於被上訴人，而依
      被上訴人之夫周榮川之line對話所示：
　    ①周榮川：「結果說定了沒？婚宴日子」、「而且還要先
                給女生這段時間生活費，就是說我們確定要這
                個女生了，她不能再去相親，等著我們來迎娶
                」。
 　　   上訴人：「嗯。那如果她反悔呢？」。
 　　   周榮川：「給了錢就是要賠錢壓，要退款，等於付定金
                ，但是生活費是不會退的」（原審卷二第114
                頁)。
　　　  依上述之對話可知，上訴人所謂要退款，係指女方應該
         將所收受之款項退還，非被上訴人要賠償上訴人。且
        此時上訴人尚未與被上訴人協議由被上訴人統籌辦理婚
        事，也未給付8千元美金，雙方只是談到婚宴日子是否
        確定，此段期間應給予A女生活費，A女不能再去相親，
        如果反悔，給了錢就要賠錢、退款，但不含生活費，並
        沒有確認如果A女日後悔婚，是由被上訴人退還上訴人
        所支出的8千元美金。
　　  ②上訴人：「我打算全部給女方八千美金讓她們好好去辦
                婚禮。給二千代辦費跑文件，給你老婆一千紅
                包感謝她的幫忙。
 　　   周榮川：「老婆的意思好像是她要統包，不然她說女生
               拿到錢跑了，算誰的」、「她不願意負責」、
               「她說她處理，女生跑了，她會找女生家賠錢
               」（以上見原審卷二第116頁）。
　　　  依上開對話可知，上訴人給付之8千美元，係要支付予
        女方辦婚禮之用，並非給被上訴人。且被上訴人亦表示
        女生跑了係女方要負責賠錢，並非被上訴人要賠錢。復
        無談及或承諾「上訴人日後所交付的8千美金，如果A女
        失聯，被上訴人會返還上訴人所交付的全部費用」。
      ③上訴人：「我已經給定金給你老婆，如果變卦，你老婆
                要把錢退給我喔，我就再去找了，我現在給你
                老婆1000美金加一萬三台幣，給那女生四百萬
                越南盾，如果變卦，這些你們要負責還我」。
　　　  周榮川：「所以給她包是有好處的，不然你原本要付2K
                代辦，8K女生，1K我婆，還要負擔我婆機票飲
                食，這樣算起碼12K，女生跑了，她還不用負
                責」。
　　　 上訴人：「好啦，會負責就好，都是相信你們，不然也
               沒簽切結書，反正大家彼此相信吧」。
       周榮川：「給她包只要10K，她還要負責女生，你多的2K
               還能直接打賞女生，我婆比較笨，選擇上面直
               接拿1K比較好」（以上見原審卷二第150、151
               頁）。
　　　 上訴人：「希望好好開心把婚禮辦好」、「以後就是我
               跟她的事了」（原審卷二第204頁）。
　　　 周榮川：「我婆說她自己每月給你3萬，共9萬加整套黃
               金」。
　　　 上訴人：「剛剛還說4千美金」。
　　　 周榮川：「能接受嗎？還是要繼續等女生」。
　　　 上訴人：「現在又變3千」、「而且也太少」。
　　   周榮川：「女生會給1k」、「共4k」、「但女生部分我 
                不能保證」。
　　　 上訴人：「真的太少了」。
　　　 周榮川：「我們經手的部分會算給你」。
　　　 上訴人：「我給的扣扣還給我」。
　　　 周榮川：「我們只能在經手的費用上面負責討」、「扣
               除必要開支的錢幫忙討」、「她經手19萬，現
               在退你9萬，還幫你討回整套金子」、「就賠你
               我們經手的部分，扣除必要開銷」。
　　　 上訴人：「說跑了可以找他們賠錢」（以上見原審卷二
               第252-255頁）。
       從上述之對話可知，周榮川固有提到退錢之事，但須扣
       除必要開支，且係幫忙討，非由被上訴人直接賠償，而
       談論退還之款項每次都不同，上訴人亦未承諾或同意核
       退之金額，固無法證明就退款金額之事實，兩造有達成
       合意。
　　 ④周榮川：「女方家裡執意要嫁，毀婚要我婆賠」、「文件
               你說要自己處理，聘金也是你要求自己處理，
               婚禮後隔月你們還私自出遊，出遊你結束你還
               大方給錢」、「基本上來說，我婆的責任只到
               你們婚宴結束」、「也盡力與女方談判，但現
               在女方滿18歲執意要完成官方的結婚手續，但
               你卻執意悔婚」。
　　　 上訴人：「我沒有要悔婚，我哪有這樣說」（以上見原
               審卷二第259、260頁）。　　　 
　　　 上訴人：「不然樣好了，如果她們真的堅持七月會嫁，
               那麼照之前說的，女生那邊先拿一千美金，而
               你老婆那邊負責三千美金，先給我，等七月我
               過去了,真的嫁了，我再將錢還給你們，這總要
               有點保障吧，你婆那邊在七月前，給我一千美
               金就好」。
　　　 周榮川：「但現在女生堅持要嫁，不願意退」、「但現
               在女生說要嫁，連我們花的錢，她也不願意還
               ，還要補她毀約金」。
　　　 上訴人：「我自然會還給你們」。
　　　 周榮川：「所以我們的責任在你婚宴結束後就沒了」。
　　　 上訴人：「現在出問題了」。
　　　 周榮川：「我們只承包到你婚宴結束」、「之後的出遊
               與文件流程都是你額外找人辦」（以上見原審
               卷二第269、271、272頁）。
　　  從上開對話可知，被上訴人係負上訴人之婚宴，之後文件
      由上訴人自行處理。並沒有談及或承諾「上訴人日後所交
      付的8千美金，如果A女失聯，被上訴人會返還上訴人所交
      付的全部費用。
　　⑶綜上，①上訴人曾於105年8月間，在越南與其他越南女子結
      婚，尚未結婚登記，且未離婚。是上訴人在前次婚姻消滅
      前，根本不能為本次相親、結婚，本次未能完成婚姻，上
      訴人亦有可歸責之事由。②無法證明兩造就如果A女變卦，
      被上訴人必須返還8千美金之約定有達成合意。
   2、按契約解除時，當事人雙方回復原狀之義務，除法律另有
      規定或契約另有訂定外，依左列之規定：一、由他方所受
      領之給付物，應返還之（民法第259條第1項第1款）。本
      件未見上訴人有任何解除契約之事證，亦無法證明兩造就
      如果A女變卦，被上訴人必須返還8千美金之約定有達成合
      意。是上訴人依民法第259條及依雙方約定，請求被上訴
      人應返還新臺幣24萬或19萬元，為無理由。原審就此駁回
      上訴人之請求及假執執行之聲請，核無不合。上訴意旨指
      摘原判決此部分不當，求予廢棄改判，為無理由，應予駁
      回。
（二）本件事證已臻明確，兩造其餘主張陳述及所提之證據，均
      不影響本案判決，毋庸再予審酌，附此敘明。　　　
五、訴訟費用裁判之依據：民事訴訟法第78條。
中    華    民    國   110    年     1     月    20   日
                  民事第一庭    審判長法官  洪嘉蘭

                                    法  官  陳婉玉

                                    法  官  馮保郎
以上正本係照原本作成。
本件判決不得上訴。
中    華    民    國   110    年     1     月    20   日
                                    書記官  蔡沛圻